臺灣高等法院臺南分院刑事裁定　　　　　　九十三年度交抗字第一二七號　　　Ｇ
　　　抗　告　人
　　　即受處分人　甲　○　○
右列抗告人因違反道路交通管理處罰條例案件，不服臺灣臺南地方法院中華民國九十
三年七月十二日裁定（九十二年度交聲字第一八二號；交通部公路總局嘉義區監理所
台南監理站民國九十三年四月九日裁決處分案號：嘉監南字第裁七四─ＢＦ0000
000號），提起抗告，本院裁定如左：
      主      文
抗告駁回。
      理      由
一、本件抗告意旨略以：對於本案判決結果，本人並不服，不能變更車籍住址是監理
    所認定之，導致無法通知本人，所產生罰鍰加倍，而所有責任均由本人承擔，於
    情於理並不合云云。
二、經查：
  (一)按汽車駕駛人，行車速度，超過規定之最高時速，處新臺幣一千二百元以上二千
    四百元以下罰鍰；並予記違規點數一點；汽車駕駛人之行為有其他違規行為經以
    科學儀器取得證據資料之情形，當場不能製單舉發者，得對汽車所有人逕行舉發
    處罰；前開逕行舉發，應記明車輛牌照號碼、車型等可資辨明之資料，查明汽車
    所有人姓名或名稱、住址後，製單舉發處罰之，道路交通管理處罰條例第四十條
    第一項、第六十三條第一項第一款、第七條之二第一項第六款、第二項分別定有
    明文。次按有應為送達之處所不明之情形而無人為公示送達之申請者，行政機關
    為避免行政程序遲延，認為有必要時，得依職權命為公示送達；而公示送達自於
    行政機關公告欄黏貼公告之日起，經二十日發生效力，行政程序法第七十八條第
    二項、第八十一條亦分別規定甚明。
  (二)本件受處分人即抗告人甲○○所有之車號６Ｓ─２０６２號自小客貨車，有於民
    國（下同）九十二年三月十八日十三時四十分許，在行經速限六十公里之高雄市
    ○○○路路段處時，為警以電腦雷達自動照相測速器測獲該輛自小客貨車之行車
    時速高達七十三公里，已超速十三公里，而違反道路速限管制規定之事實，有高
    雄市政府警察局高市警交相字第ＢＦ0000000號舉發違反道路交通管理事
    件通知單一紙及違規車輛採證相片一幀在卷可憑，且為抗告人所不爭執，則抗告
    人之自小客貨車，有於前開時、地經人駕駛而行車速度超速之違規事實，即堪認
    定。
  (三)其次，前開舉發通知單，業經高雄市政府警察局，依據受處分人即抗告人所登記
    之車籍地址，掛號郵寄予抗告人，而經郵政人員前往投送，發現抗告人遷移新址
    不明以致無法依址送達，經郵政機關退回後，經警以電腦查詢抗告人之登記地址
    ，得知抗告人並未辦理變更，乃依上開行政程序法有關公示送達之規定，辦理公
    示送達之公告等情，則有遷移新址不明退回之舉發通知單掛號郵件、高雄市政府
    警察局九十二年四月二十八日高市警交字第０九二００二五八七二號公告及違規
    罰單單退公示註記移送表各一份存卷可佐。另抗告人在監理機關登記之車籍地址
    為台南市○區○○里○○路○段九三號，迄今未辦理申請變更地址登記乙節，有
    交通部公路總局嘉義區監理所台南監理站以九十三年四月二十六日嘉監南字第０
    九三０００九一四五號函敘明在卷可稽，足見抗告人在公路監理機關所登記之車
    籍地址確為台南市○區○○里○○路○段九三號，此與前述高雄市政府警察局於
    九十二年四月二十八日前以郵寄送達之地址經核並無不同，抗告人雖一再辯稱：
    未收受通知單云云。惟按汽車顏色、型式、輪胎隻數或尺寸、燃料種類、座位、
    噸位、引擎車架、車身、使用性質或汽車所有人名稱、地址等如有變更，均應向
    公路監理機關辦理登記，道路交通安全規則第二十三條第一項定有明文。質言之
    ，公路監理機關就有關車輛監理事項係採形式要件主義，以所登記者為道路交通
    管理之準據，是公路監理機關就有關車輛監理事項（如牌照稅、燃料稅）及道路
    交通管理事件（如違反道路交通管理事件裁決書）自以汽車所有人向該監理機關
    所辦理登記之車籍地址為準，該所登記之車籍地址即為應受送達之處所。從而汽
    車所有人之車籍地址若未向公路監理機關申請辦理變更登記，則公路監理機關依
    原所登記之車籍地址對汽車所有人為送達者，該送達自屬合法。而查本件受處分
    人即抗告人甲○○係車號６Ｓ─２０６２號自用小客貨車車主，其在監理機關所
    登記之車籍地址為台南市○區○○里○○路○段九三號，迄今未辦理變更地址登
    記等情，業據交通部公路總局嘉義區監理所台南監理站以前揭函敘明在卷可按，
    顯見抗告人確有變更其送達之處所，而不向監理機關辦理變更登記，致有應為送
    達之處所不明之情形。故而高雄市政府警察局本得依前述行政程序法之規定，依
    職權為公示送達。至該公示送達之生效日期依前開行政程序法之規定，自公告之
    日即九十二年四月二十八日，經二十日計至九十二年五月十七日起發生效力，故
    高雄市政府警察局就上述交通違規舉發通知單之送達，應係合法且適當，從而抗
    告人前開所辯，要係卸責之詞，難予採信。
三、綜上所述，本件受處分人即抗告人甲○○其所有前述車輛，有於上開時、地經人
    駕駛而行車速度超過規定最高時速之違規情事既可認定，因而原審以移送機關即
    交通部公路總局嘉義區監理所台南監理站所引用道路交通管理處罰條例第四十條
    第一項、第六十三條第一項第一款之規定，並參酌違反道路交通管理事件統一裁
    罰標準表之相關內容，裁處抗告人罰鍰新臺幣二千四百元，並予記違規點數一點
    ，認於法並無違誤，而駁回本件抗告人在原審之聲明異議。本院經核其認事用法
    ，均無不當，裁定亦稱妥適。抗告人甲○○之抗告意旨，猶執前詞，認原審裁定
    不當云云，為無理由，應予駁回。
四、據上論結，應依道路交通案件處理辦法第二十六條，刑事訴訟法第四百十二條，
    裁定如主文。
中    華    民    國      九十三      年      九      月      一        日
                                  臺灣高等法院臺南分院刑事第五庭
                                      審判長法官  楊    明    章
                                            法官  戴    勝    利
                                            法官  顏    基    典
右正本證明與原本無異。
不得再抗告。
                                      法院書記官  呂    嘉    文
中    華    民    國      九十三      年      九      月      一        日
